臺灣臺南地方法院民事判決
111年度訴字第509號
原      告  泰安產物保險股份有限公司

法定代理人  李松季


訴訟代理人  林佳毅
被      告  莊志成

            吳兆軒即吳坤澤



上列被告因詐欺取財案件，原告提起刑事附帶民事訴訟，請求侵
權行為損害賠償事件，經本院刑事庭裁定（110年度附民字第13
號）移送前來，本院於民國111年5月17日言詞辯論終結，判決如
下：
    主      文
被告應連帶給付原告新臺幣1,956,720元，及被告莊志成自民國1
10年1月30日起，被告吳兆軒自民國110年1月19日起，均至清償
日止，按週年利率百分之5計算之利息。
訴訟費用由被告連帶負擔。
本判決於原告以新臺幣65萬元供擔保後得假執行，但被告如以新
臺幣1,956,720元為原告預供擔保，得免為假執行。
    事實及理由
一、被告莊志成經合法通知，未於言詞辯論期日到場，核無民事
    訴訟法第386條各款所列情形，爰依原告聲請，由其一造辯
    論而為判決。
二、原告主張：
  (一)被告莊志成意圖製造假車禍以詐領保險理賠金，以新臺幣
      （下同）130萬元購買車牌號碼000-0000號自用小客車（
      下稱系爭汽車）後，經被告吳兆軒同意，於民國107年9月
      6日將系爭汽車登記在被告吳兆軒名下，並於同日向原告
      投保系爭汽車之車體損失險，保險金額為2,104,000元。
      嗣被告莊志成以5萬元為對價，與被告吳兆軒協議，由吳
      兆軒駕駛系爭汽車，於107年11月18日17時20分許，故意
      自撞雲林縣四湖鄉湖西村產業道路溪湖57A北13西3電桿，
      致系爭汽車全毀。被告吳兆軒再以車主身分持警員製作之
      車禍文件，佯稱「閃避野狗不慎撞擊電桿」，向原告申請
      車體損失險理賠，使原告陷於錯誤，而於107年12月27日
      核撥保險金1,956,720元至被告吳兆軒申請之中華郵政股
      份有限公司新營新進路郵局帳戶，因此受有財產上之損害
      。爰依民法第184條第1項前段、第185條規定，請求被告
      連帶賠償原告上開金額。退步言之，被告依民法第179條
      不當得利規定，亦應返還原告其所詐領之保險金。
  (二)並聲明：
　　1.被告應連帶給付原告1,956,720元，及自起訴狀繕本送達
      翌日起至清償日止，按週年利率百分之5計算之利息。
　　2.願供擔保，請准宣告假執行。　　
三、被告方面：
  (一)被告吳兆軒：伊當時不懂事做了人頭帳戶，現在知道事情
      的嚴重性，原本被告莊志成說要給伊5萬元，但因為欠錢
      被扣掉了，伊根本沒有拿到錢，如果要伊賠錢，覺得不合
      理。伊因為工作手受傷，現在也無法工作，希望能分期賠
      償5萬元就好等語。
　(二)被告莊志成未於言詞辯論期日到場，亦未提出書狀作何聲
      明或陳述。　　　　　　
四、得心證之理由：
  (一)經查，原告主張被告共同以上開製造假車禍之方式，向原
      告詐領保險金，致原告陷於錯誤，而於107年12月27核付
　　　保險金1,956,720元予被告吳坤澤之共同詐欺犯行，業據
      檢察官提起公訴，並經本院刑事庭於111年1月18日以110
      年度訴字第54號（下稱刑案）判決認被告共同犯刑法第33
      9條第1項之詐欺取財罪，判處被告莊志成有期徒刑9月，
      判處被告吳坤澤有期徒刑6月，如易科罰金，以1,000元折
      算1日等情，業據本院調取刑案卷宗核閱無訛。而被告吳
      兆軒對原告主張之事實並無爭執，被告莊志成經合法通知
      未到庭抗辯，亦未以書狀為任何陳述，依民事訴訟法第28
      0條第3項準用同條第1項規定，視同自認。是依上開證據
      調查之結果，堪信原告之主張為真實。
  (二)按因故意或過失，不法侵害他人之權利者，負損害賠償責
      任；數人共同不法侵害他人之權利者，連帶負損害賠償責
      任，民法第184條第1項、第185條第1項分別定有明文。次
      按民事上之共同侵權行為即共同加害行為，與刑事上之共
      同正犯，其構成要件並不完全相同，共同侵權行為人間不
      以有意思聯絡為必要，如客觀上數人之行為共同構成違法
      行為之原因或條件，因而發生同一損害，即數人之不法行
      為，均為其所生損害之共同原因，即所謂行為關連共同，
      亦足成立共同侵權行為，依民法第185條第1項前段之規定
      ，各行為人對於被害人應負全部損害之連帶賠償責任（最
      高法院66年台上字第2115號判例、67年台上字第1737號判
      例、81年度台上字第91號判決、85年度台上字第139號判
      決意旨參照）。本件被告以製造假車禍之方式，向原告詐
      領保險金，致原告受有上開財產上之損害乙節，業經認定
      如前，原告所受損害既係由被告二人不法侵害行為共同造
      成，則原告依前開規定，請求被告連帶賠償1,956,720元
      ，於法有據，應予准許。被告吳兆軒雖辯稱其沒拿到錢，
      然侵權行為係以填補受害人所受損害為目的，與行為人有
      無因侵權行為得利無涉，是被告吳兆軒前開所辯，並不影
      響與其對原告所負之侵權責任，附此敘明。又本院既已依
      民法第184條第1項前段之規定，判准被告應連帶給付原告
      1,956,720元，則就原告另主張依民法第179條不當得利之
      法律關係所為之相同請求，即無庸再為審酌。　　
  (三)末按給付無確定期限者，債務人於債權人得請求給付時，
      經其催告而未為給付，自受催告時起，負遲延責任；其經
      債權人起訴而送達訴狀，或依督促程序送達支付命令，或
      為其他相類之行為，與催告有同一之效力；又遲延之債務
      以支付金錢為標的者，債權人得請求依法定利率計算之遲
      延利息；而應付利息之債務，其利率未經約定，亦無法律
      可據者，週年利率為百分之5，民法第229條第2項、第233
      條第1項及第203條分別定有明文。原告請求被告給付之前
      開金額，未定有給付之期限，而刑事附帶民事起訴狀繕本
      送達被告莊志成之日為110年1月29日、送達被告吳兆軒之
      日為110年1月18日（見本院附民卷第23、29頁送達證書）
      ，故原告分別請求被告莊志成、吳兆軒自上開起訴狀繕本
      送達翌日即110年1月30日、110年1月19日起給付法定遲延
      利息，亦屬有據。
五、綜上所述，原告依民法第184條第1項前段、第185條第1項前
    段規定，請求被告連帶給付原告1,956,720元，及被告莊志
    成自110年1月30日起，被告吳兆軒自110年1月19日起，均至
    清償日止，按週年利率百分之5計算之利息，為有理由，應
    予准許。
六、原告陳明願供擔保，聲請宣告假執行，核無不合，爰酌定相
    當擔保金額准許之。併依民事訴訟法第392條第2項規定，依
    職權宣告被告得預供相當之擔保金額而免為假執行。
七、據上論結，本件原告之訴為有理由。依民事訴訟法第385條
    第1項前段、第78條、第85條第2項、第390條第2項、第392
    條第2項，判決如主文。
中　　華　　民　　國　 111　　年　　 5　　月　　31　　日
                  民事第二庭  法　官　張玉萱
以上正本係照原本作成。
如對本判決上訴，應於判決送達後20日內向本院提出上訴狀，若
委任律師提起上訴者，應一併繳納上訴審裁判費，否則本院得不
命補正逕行駁回上訴。
中　　華　　民　　國　　111 　年　　5 　　月　　31　　日
                              書記官  鄭伊汝